【裁判字號】    92,交易,47
【裁判日期】    920612
【裁判案由】    過失傷害
【裁判全文】
臺灣嘉義地方法院刑事判決                          九十二年度交易字第四七號
    公  訴  人  臺灣嘉義地方法院檢察署檢察官
    被      告  乙○○
右列被告因過失傷害案件，經檢察官提起公訴 (九十二年度偵字第一四九六、一四九
七號），本院判決如左：
    主  文
乙○○因過失傷害人，處拘役伍拾日，如易科罰金，以參佰元折算壹日；緩刑貳年。
    事  實
一、乙○○於民國十一年六月二十二日上午十一時二十分許，駕駛車牌號碼Ｓ六─三
    四九八號自用小客車，沿嘉義市○○○路由東往西方向行駛，行至興業東路與宣
    信街交岔路口欲左轉時，理應注意汽車行駛至交岔路口，轉彎車應讓直行車先行
    之交通安全規範，而依當時天候晴、日間自然光、路面乾燥無缺陷、無障礙之市
    區○○道路且視距良好等客觀情狀，並無不能注意之情事，竟疏未注意，於通過
    上開交岔路左轉前，未確認興業東路直行車道上安全距離內已無來車，即行左轉
    ，適有甲○○騎乘車牌號碼ＺＵＮ─八九八號輕型機車，沿嘉義市○○○路由西
    往東方向行駛（公訴意旨誤為宣信街由北往南方向行駛），行至興業東路與宣信
    接交岔路口時，亦疏未注意汽（機）車行駛時，駕駛人應注意車前狀況，並隨時
    採取必要之安全措施，以避免危險之發生之交通安全規範，於進入交岔路口後，
    未注意前方有乙○○所駕自小客車正行左轉，仍以時速五十三公里之速度超速前
    行，遂於該交岔路口內，撞及乙○○所駕駛之自小客車之右側車身，甲○○因而
    人車倒地，致受有右側股骨幹骨折等傷害。
二、案經甲○○訴由臺灣嘉義地方法院檢察署檢察官偵查起訴。
    理  由
一、訊據被告乙○○固不否認於右開時、地駕車左轉彎發生車禍肇事及告訴人甲○○
    因車禍受傷之事實，惟矢口否認有何過失，辯稱：伊並非未禮讓直行車，伊當時
    暫停於路口，於告訴人機車到達前，已有三、四輛機車通過，突然告訴人騎乘機
    車自車右方撞上，伊沒有過失云云。惟查：被告未暫停於興業東路直線車道上等
    候直行之告訴人機車先行通過即行左轉致告訴人受傷之事實，除據告訴人指訴在
    卷外，且有道路交通事故調查報告表、現場照片及財團法人天主教聖馬爾定醫院
    診斷證明書等件附卷可參。按車輛行駛時，汽車行駛至交岔路口，轉彎車應讓直
    行車先行，道路交通安全規則第一百零二條第一項第二款定有明文。被告領有駕
    駛執照，理應注意上述道路交通安全規定，且依當時天候晴、日間自然光、路面
    乾燥無缺陷、無障礙之市區○○道路且視距良好等客觀情狀，並無不能注意之情
    事，竟疏未注意，以致肇事，被告有過失甚明。被告固辯稱伊有暫停云云，但轉
    彎車應禮讓直行車先行，該轉彎車仍應暫停於直行車道上，始不致妨礙直行車之
    通行，而被告所駕自小客車當時已經左轉彎而佔據興業東路西向東快車道路面之
    事實，觀之前開道路交通事故調查報告表即明，是被告未暫停於興業東路東向西
    車道，等候興業東路西向東直行車先行通過，至為明確；參以被告自陳左轉後進
    入宣信街口前有暫停讓一、二台（見本院九十一年四月二十四日訊問筆錄）或三
    、四輛（見九十二年五月二十九日審判筆錄）機車通過，益徵被告有未確認直行
    車道無來車即行左轉之事實，否則焉須於左轉後再行暫停。且本案肇事責任經公
    訴人送請台灣省嘉雲南區車輛行車事故鑑定委員會鑑定，亦認「乙○○駕駛自小
    客車，左轉彎車未讓直行車先行，為肇事主因；甲○○駕駛輕機車，未注意車前
    狀況，且超速行駛，為肇事次因。」之情，有嘉鑑字第九一０九四九號鑑定意見
    書一件附卷可參，嗣本案經送台灣省車輛行車事故覆議鑑定委員會鑑定後，亦同
    此認定之情，有該委員會九十一年十二月三十一日府覆議字第九一二五五一號函
    一件在卷足憑，足見被告所辯無過失云云，尚非有據。又告訴人確因本件被告有
    過失之駕車行為受有傷害之事實，已如前述，是被告之過失行為與告訴人之傷害
    結果間，即有相當之因果關係。綜上所述，本案事證已臻明確，被告犯行堪予認
    定。至告訴人雖有未注意車前狀況，隨時採取必要之安全措施以及在市區道路以
    五十三公里之時速超速行駛等與有過失行為，然此乃被告過失責任輕重之問題，
    尚不因告訴人與有過失而解免被告之過失責任，附此敘明。
二、核被告乙○○所為，係犯刑法第二百八十四條第一項前段之過失傷害罪。爰審酌
    被告前無犯罪前案紀錄之品行、大專在學之智識程度、本案肇事責任之過失比例
    、過失犯罪致生告訴人受傷程度之具體損害及犯罪後之態度、與告訴人關於民事
    和解之方式與內容仍欠缺共識等諸般情狀，量處如主文所示之刑，並諭知易科罰
    金之折算標準。又被告前未曾受有期徒刑以上刑之宣告之事實，有台灣高等法院
    被告全國前案紀錄表及台灣嘉義地方法院檢察署刑案資料查註紀錄表各一件附卷
    可按，其因一時過失，偶罹刑典，且目前仍大專在學中（此有學生證影本一件可
    參），經此次偵審程序及刑之宣告後，應知警惕，信無再犯之虞，本院因認暫不
    執行其刑為當，爰併予以宣告緩刑二年，用啟自新。
據上論斷，應依刑事訴訟法第二百九十九條第一項前段，刑法第二百八十四條第一項
、第四十一條第一項、第七十四條第一款，罰金罰鍰提高標準條例第一條前段、第二
條，判決如主文。
本案經檢察官周欣潔到庭執行職務
中      華      民      國    九十二    年      六      月     十二     日
                                      臺灣嘉義地方法院交通法庭
                                          法  官  許  兆  慶
右正本證明與原本無異。
如不服本判決，應於判決送達後十日內，向本院提出上訴狀。
中      華      民      國    九十二    年      六      月     十二     日
                                          書記官  洪  麗  惠
附錄本案論罪科刑適用法條：
刑法第二百八十四條第一項：
因過失傷害人者，處六月以下有期徒刑、拘役或五百元以下罰金，致重傷者，處一年
以下有期徒刑、拘役或五百元以下罰金。


司法院資訊處製作；財團法人民間司法改革基金會備份。
